【裁判字號】    98,交抗,418
【裁判日期】    980625
【裁判案由】    聲明異議
【裁判全文】
臺灣高等法院高雄分院刑事裁定         98年度交抗字第418號
抗 告 人  交通部公路總局高雄區監理所
代 表 人  劉育麟
受處分人  甲○○
上列抗告人因受處分人違反道路交通管理處罰條例聲明異議案件
，不服臺灣高雄地方法院中華民國98年5 月22日裁定（98年度交
聲字第1203號），提起抗告，本院裁定如下：
    主  文
抗告駁回。
    理  由
一、本件原裁定以：(一)汽車駕駛人因違反道路交通管理處罰條及
    道路交通安全規則之規定，受吊銷駕駛執照處分時，吊銷其
    持有各級車類之駕駛執照，道路交通管理處罰條例第68條定
    有明文。此規定係於94年12月14日修正公布，並於95年3 月
    1 日施行，而修正前之道路交通管理處罰條例第68條則係規
    定「汽車駕駛人，因違反本條例及道路交通安全規則之規定
    ，受吊扣或吊銷駕駛執照處分時，吊扣或吊銷其持有各級車
    類之駕駛執照」，觀其修法意旨，係以「原條文將違規駕駛
    人所持有之各級車類駕駛執照一併吊扣或吊銷，失之過酷，
    影響人民工作及生活甚鉅」為由，而刪除吊扣駕駛人駕駛執
    照時，應吊扣駕駛人持有各級車類駕駛執照之規定，是依現
    行道路交通管理處罰條例，已無得吊扣駕駛人所持有他級駕
    駛執照之依據存在，從而，於為吊扣駕駛人駕駛執照之處分
    時，自僅得吊扣駕駛人違規時所駕駛該級車類之駕駛執照，
    以限制其繼續駕駛該級車類行駛道路之權利，若駕駛人並無
    該級車類之駕駛執照，即無從執行吊扣駕駛執照之處分。(二)
    異議人即受處分人甲○○前於民國（下同）98年4 月29日23
    時20分許，駕駛車牌號碼9F-1439 號自用小客貨車，行經高
    雄縣鳳山市○○路92之10號前，經警攔檢查獲後測得其呼氣
    酒精濃度為每公升0.39毫克之事實，為異議人所是認，並有
    舉發違反道路交通管理事件通知單、違反道路交通管理事件
    裁決書附卷可憑。異議人於違規時，並無自用小客貨車駕駛
    執照，僅有普通聯結車駕駛執照，原處分機關執行吊扣駕駛
    執照之處分時，係要求吊扣異議人普通聯結車駕駛執照等事
    實，業經異議人陳述明確，且有交通部公路總局高雄區監理
    所98年5 月1 日高監自字第0980019851號違反道路交通管理
    事件不服裁決聲明異議案件移送書1 份在卷足憑。揆諸前揭
    說明，異議人既係駕駛自用小客貨車違反道路交通管理處罰
    條例第35條第1 項第1 款之規定，依法即僅能吊扣其自用小
    客貨車駕駛執照12個月，並無得吊扣異議人持有他級駕駛執
    照之依據，原處分機關以原處分以異議人無自用小客貨車駕
    駛執照可供吊扣，而為吊扣異議人普通聯結車駕駛執照之處
    分，顯已逾越道路交通管理處罰條例之規範範圍，與法律保
    留原則相悖，而屬違法處分，因認異議人聲明異議為有理由
    ，而將原處分關於吊扣異議人普通聯結車駕駛執照12個月之
    處分撤銷，並就此部為不罰之諭知。經核原裁定於法並無不
    合。
三、抗告意旨略以：處罰酒後駕車行為之立法目的在於駕駛人於
    飲酒後駕車，將無法保持清晰、正常之判斷，反應操控能力
    降低，增加發生交通事故之危險，對於整體用路人之生命、
    身體、財產法益造成極大之侵害，故對於酒後駕車行為除科
    以罰鍰及當場移置保管該汽車外，並吊扣駕駛人之駕駛照在
    確保用路人之安全，因此道路交通管理處罰條例第35條第1
    項所稱吊扣駕駛執照係指吊扣駕駛人酒後違規駕駛時，駕駛
    該違規車輛所憑之駕駛執照等語，指摘原裁定不當。惟如上
    所述，道路交通管理處罰條例第68條之修法意旨及行政程序
    法第7 條第3 款規定，行政行為所採取之方法所造成之損害
    不得與欲達成目的之利益顯失均衡等說明，原處分機關執上
    開理由指摘原裁定不當，為無理由，應予駁回。
四、據上論結，應依道路交通案件處理辦法第26條，刑事訴訟法
    第412 條，裁定如主文。
中    華    民    國    98    年    6     月    25    日
              刑事第四庭    審判長法  官  蕭權閔
                                  法  官  陳吉雄
                                  法  官  李嘉興
以上正本證明與原本無異。
不得再抗告。
中    華    民    國    98    年    6     月    25    日
                                  書記官  郭榮芳


司法院資訊處製作；財團法人民間司法改革基金會備份。
